最高法院刑事判決　　　　　　　　　　　　　　　八十八年度台上字第七二二五號
　　上　訴　人　甲○○　女
右上訴人因偽造文書案件，不服台灣高等法院高雄分院中華民國八十六年十一月二十
日第二審判決（八十六年度上訴字第一九二九號，起訴案號：台灣高雄地方法院檢察
署八十五年度偵緝字第一一○二號、八十六年度偵字第二三三四號、偵緝字第一二八
號) ，提起上訴，本院判決如左：
    主  文
原判決撤銷，發回台灣高等法院高雄分院。
    理  由
本件原判決認定：上訴人甲○○於民國八十二年十一月二十五日，在高雄市○○○路
二四九號新光人壽股份有限公司工作處所，自任會首，招募新台幣（下同）一萬元之
民間互助會一會，連會首共二十六會，每月二十五日開標，並於每年十月十日、二月
十日、六月十日各加標一次。又於八十四年一月十五日，在上址招募一萬元之民間互
助會一會，連會首共四十一名，每月十五日開標，每三個月加標一次。均以書寫標息
最高者得標（採外標制），並於開標後由上訴人收取會款。詎上訴人竟意圖為自己不
法之所有，基於詐欺、偽造得標標單，行使偽造得標標單之概括犯意，分別於八十四
年五月二十九日及八十五年五月二十五日，在上址於未載「標單」之紙上，偽簽謝秋
萍之姓名及標金一千七百元、三千三百元，持以競標得標後，繼而持該偽造得標標單
行使，向林阿照、王燕珠、劉振萱、徐進乾等活會會員佯稱由謝秋萍得標，致使林阿
照等活會會員陷於錯誤，如數交付會款，共詐得會款一百四十萬元，足生損害於謝秋
萍姓名權暨其他活會會員之權利等情。因而撤銷第一審關於上訴人部分之判決，改判
論處上訴人連續行使偽造私文書，足以生損害於他人罪刑，固非無見。
惟查：(一)有罪判決書所憑之證據與待證事實如不相符合，即屬理由矛盾，其判決當然
為違背法令。本件依卷證所示，告訴人謝秋萍、王燕珠、劉振萱、徐進乾、林阿照指
上訴人偽造謝秋萍名義之標單，以標金三千三百元得標之互助會，應係八十四年七月
二十五日起會，連會首共二十六名，而非原判決認定之八十四年一月十五日起會，連
會首共四十一名，有謝秋萍、王燕珠、劉振萱、徐進乾、林阿照之供述及註明五月二
十五日標金三千三百元之會單影本可稽（見二三三四號偵查卷第三頁，一審卷第十四
、十五、十六、十七、二二頁，原審卷第二四、二五頁）。原判決採用附於二三三四
號偵查卷第三頁（應係第三、四頁）之會單二張為證，但依附於第四頁之會單所載，
八十四年一月十五日起會，連會首共四十一名之互助會，會首係王燕珠，並非上訴人
，該會單上亦未載謝秋萍之姓名，顯見原判決所認定之事實與其所憑之證據不符，有
理由矛盾之違法。(二)謝秋萍迭稱八十三年十一月開始之互助會，上訴人於八十四年五
月二十九日以一千七百元冒標，八十四年七月開始之互助會，上訴人於八十五年五月
二十五日以三千三百元冒標（見一審卷第二二頁、原審卷第二四頁），而謝秋萍所提
註明上訴人係會首，八十四年五月二十九日標金一千七百元之會單影本，則記載該會
係八十三年十二月起會，連會首共二十六會（見二三四七七號偵查卷第四頁），與謝
秋萍所稱經上訴人以一千七百元冒標之互助會，其起會日期不同，二者是否同一，事
實欠明，原判決未予釐清，其認定起會日期係八十二年十一月二十五日，非但卷內無
資料可憑，又與謝秋萍之供述及標單之記載不符，亦有未合。(三)檢察官就犯罪事實一
部起訴者，其效力及於全部，法院應就全部犯罪事實加以審判。刑事訴訟法第二百八
十七條規定審判長應就被訴事實訊問被告，所謂被訴事實，係指法院審判範圍內之全
部犯罪事實而言。若審判長未將全部犯罪事實訊問被告，予以辯明犯罪嫌疑之機會，
即逕行辯論終結，無異剝奪被告在訴訟法上之防禦權，其所踐行之訴訟程序，自屬於
法有違。依原審八十六年十一月十三日審判筆錄所載，有關上訴人於八十二年十一月
二十五日、八十四年一月十五日招集互助會及於八十四年五月二十九日偽造標單冒標
之事實，審判長並未訊問上訴人，給予答辯之機會，即逕行調查證據並辯論終結，判
處上訴人連續行使偽造私文書罪刑，其踐行之訴訟程序，併有可議。上訴意旨雖未指
摘及此，但以上違誤，為本院依職權得調查之事項，應認原判決有發回更審之原因。
至原判決認上訴人牽連詐欺取財部分，及理由欄第四項不另諭知無罪部分，依審判不
可分原則，應一併發回，附此敘明。
據上論結，應依刑事訴訟法第三百九十七條、第四百零一條，判決如主文。
中      華      民      國    八十八    年     十二     月     十六     日
                              最高法院刑事第九庭
                                  審判長法官  張  信  雄
                                        法官  賴  忠  星
                                        法官  張  清  埤
                                        法官  陳  東  誥
                                        法官  張  春  福
      右正本證明與原本無異
                                              書  記  官
中      華      民      國    八十八    年     十二     月    二十一    日
                                                                        Ｂ
